臺灣高等法院臺南分院民事判決
109年度上字第160號
上  訴  人  李麗瓔  
訴訟代理人  王燕玲律師（法扶律師）
被 上訴 人  李錦章  
上列當事人間請求返還保管物事件，上訴人對於中華民國109年4
月9日臺灣臺南地方法院108年度訴字第656號第一審判決提起上
訴，本院於110年4月28日言詞辯論終結，判決如下：
    主  文
原判決關於駁回上訴人後開第二項之訴部分，暨該訴訟費用負擔
部分均廢棄。
被上訴人應給付上訴人新臺幣一百四十七萬三千零五十八元，及
自民國108年5月24日起至清償日止，按年息百分之五計算之利息
。
其餘上訴駁回。
廢棄部分，第一、二審訴訟費用，由被上訴人負擔；上訴駁回部
分第二審訴訟費用由上訴人負擔。
    事實及理由
一、上訴人主張：上訴人於民國91年9月間因車禍受傷，與肇事
    者於95年2月間，在臺灣高等法院成立和解，領得和解金新
    臺幣（下同）265萬元，另因本件車禍受傷領得強制汽車責
    任保險金124萬1926元，均交由被上訴人保管。因被上訴人
    對伊家暴，上訴人無法與被上訴人共同生活，爰請求被上訴
    人返還扣除上訴人自行支用之款項後之280萬8593元，並加
    算法定利息，並願供擔保，請准宣告假執行等語。
二、被上訴人則以：伊代保管期間，得上訴人同意以其中120萬
    元作為購買坐落臺南市○○區○○段000○00000地號土地及其上
    門牌號碼公學路1段230巷30號之未保存登記房屋（下稱系爭
    房地），並將系爭房地應有部分3分之1登記上訴人名下；上
    訴人因車禍受傷甚重，至107年止均無工作收入，均由被上
    訴人照顧，被上訴人保管之和解金因支出醫療、律師訴訟費
    用及部分由上訴人取回支用及上訴人生活所需後，已無剩餘
    可返還上訴人等語，資為抗辯。
三、原審駁回上訴人之訴及假執行之聲請，上訴人不服提起上 
    訴。上訴聲明：㈠原判決關於駁回上訴人後開第二項之訴部
    分，及命負擔該部分訴訟費用之裁判均廢棄。㈡上廢棄部分
    ，被上訴人應給付上訴人280萬8593元，及自108年5月24日
    起至清償日止，按年息百分之五計算之利息。
　　被上訴人答辯聲明：上訴駁回。
四、兩造不爭執事項：
　㈠上訴人於91年9月9日發生車禍，於95年2月16日與車禍肇事  
    者在臺灣高等法院以93年度重上字第600號（下稱另案）和 
     解後，領得和解金265萬元，另因系爭車禍領得強制汽車責
      任保險金124萬1926元及勞工保險殘廢給付43萬2000元。
  上    開強制汽車責任保險金124萬1926元，係於92年4月23日
  匯    入被上訴人之中華郵政股份有限公司○○郵局帳戶。被上
      訴人有為上訴人保管上開265萬元和解金。
  ㈡系爭房地係以上訴人、上訴人之弟弟李志明、李志強之名   
   義購買，應有部分各3分之1。系爭房地之買賣價金為325萬  
    元。
五、兩造爭執之事項：　　　　
㈠上訴人基於終止委任法律關係，請求被上訴人返還280萬8593  
  元，有無理由？
六、得心證之理由：
  ㈠上訴人主張其於92年9月間車禍受傷，於95年2月間取得和解
　　金265萬元及強制汽車責任保險金124萬1926元，均交由被上
　  訴人保管之事實，為被上訴人所不爭執（不爭執事項㈠) ，
　　此部分事實，堪以認定。茲被上訴人以上開情詞抗辯，爰分
    項敘述之：
　㈡系爭房地係以325萬元買受，上訴人應有部分為3分之1，此為
    兩造所不爭執，加上相關登記及仲介等費用，被上訴人抗辯
    當時以保管之上訴人上開款項之115萬元（原審卷第34頁）
    ，作為頭期款支出，應屬符合事實而可採信，被上訴人其後
    又主張係以120萬元支出頭期款（同卷第102頁），應屬誤記
    ，此部分應予扣減者為115萬元。
　㈢被上訴人又抗辯因處理上訴人上開車禍之民刑事告訴，及二
    審民事訴訟及和解而支出律師費，上訴人於原審先主張在高
    院支出30萬元律師費用，一審律師費用也是其先支出但不記
    得多少等語（原審卷第34頁），其後則稱高等法院之律師費
    用約28萬元（同卷第105頁），嗣後於本院則稱約有30萬元
    是拿給臺北委任之律師等語（本院卷第140頁）。被上訴人
    就其代上訴人支出律師費用究竟若干，前後陳述不一，但依
    本院調取之上開案件之判決及上訴人提出之和解筆錄（本院
    卷第147頁及原審107年度南司調字第492號卷第13頁），上
    訴人確有委任律師處理上開案件，是被上訴人確實有委任律
    師替上訴人處理事務，其因而支出律師費用，事屬當然。而
    上訴人於本院審理時亦同意以30萬元扣除，是此部分應准扣
    除30萬元。
　㈣被上訴人抗辯其曾應上訴人之要求，匯款約50萬元返還上訴
    人一節，經本院調取被上訴人及上訴人之郵局帳戶資料，確
    實於96年11月26日、97年2月19日，被上訴人設於○○郵局之
    戶頭內，分別轉入上訴人之○○郵局帳戶30萬元及現金存入17
    萬元，此有對帳單可按（本院卷第160、49、51頁），上訴
    人亦不否認此事實（本院卷第173頁），此部分應屬可採，
    應扣除47萬元。
  ㈤被上訴人又抗辯上訴人車禍住院期間其支出相關費用，且曾
    交2萬5000元予上訴人購買機車等語。就此部分被上訴人表
    示因時隔多年無法記憶共支出多少醫藥費用。依本院調取之
    臺灣桃園地方法院93年度重訴字第37號判決之記載，被上訴
    人請求醫藥費用被准許者為6萬1558元，增加生活支出（救
    護車、便器椅）1萬4800元，被剔除之證明書費為1540元（
    本院卷第150-151頁），以上各項費用，因醫藥費用部分無
    法判斷是否包括由健保局支付部分或全部均係自費金額，本
    院審酌除上開費用支出外，被上訴人及其妻即上訴人之母，
    因上訴人車禍住院必須南北奔波，交通吃住各項費用均增加
    不少，因而認應將上開不明確無法判斷部分，均概括作為補
    足被上訴人因上訴人住院所增加之各項支出，因而認定係被
    上訴人確因本件車禍之支出作為補償，自應由其代保管之和
    解金均扣除，較為公平合理，是此部分可扣除7萬7898元（6
    萬1558元+1萬4800元+1540元），被上訴人又抗辯曾交2萬50
    00元予上訴人購買機車等語，此部分亦應扣除。至於被上訴
    人主張其曾支出16萬7000元購買繪圖機，此部分依被上訴人
    所述係供其自身在家加工使用（原審卷第34頁），不能認係
    供上訴人使用，不能扣除。
　㈥被上訴人又抗辯上訴人自91年車禍後至107年間，因車禍受傷
    之故無法工作，均由其夫妻照顧，應每月以5000元作為生活
    費用扣除等語。上訴人則主張，其於受傷前均有工作，93年
    間存款尚有38萬7千多元，加上領取勞工殘廢給付43萬2000
    元，按月補助4000元（96年2月開始4000元，101年1月至104
    年12月止則為4700元，以後即無此補助資料）及其打工收入
    ，已足夠支付生活費用等語。就上訴人主張部分，確有帳戶
    資料可按（本院卷第41、49-53、59-69頁），是上訴人此部
    分主張尚屬可採。但每月4000元或4700元，實無法維持基本
    生活需求，而上訴人於受傷出院以後之92年1月起至96年1月
    期間，上訴人於此期間固有約82萬元以上之金錢可供支用，
    每月均攤則尚可勉強過日，本院審酌上開各種情況，認定於
    96年至107年間，上訴人應負擔其在家中與被上訴人共同生
    活期間以每月3000元計算之費用，此部分合計39萬6000元（
    11年），此部分被上訴人主張應予扣除應屬可採。至其餘扣
    除之主張，即非可取。
　㈦綜上，被上訴人得主張扣除之金額為241萬8898元（115萬元+
    30萬元+47萬元+7萬7898元+2萬5000元+39萬6000元），經扣
    除後，被上訴人應返還147萬3028元（265萬元+124萬1926元
    -241萬8898元）。　　　
七、從而，上訴人依委任之規定，請求被上訴人返還147萬3028
    元，及自108年5月24日（被上訴人於原審第一次出庭日之次
    日）起算至清償日止，按年息百分之5計算之利息，為有理
    由，應予准許。逾此之請求，為無理由，應予駁回。原審就
    上開應准許部分為上訴人敗訴之判決，尚有未洽。上訴意旨
    指摘原判決此部分不當，求予廢棄改判，為有理由，應由本
    院予以廢棄改判如主文第二項所示，至其請求不應准許部分
    ，原審駁回上訴人之請求，於法尚無不合。上訴意旨就此部
    分請求廢棄改判，為無理由，應駁回此部分之上訴。
八、本件事證已臻明確，兩造其餘之攻擊或防禦方法及所用之證
    據，經本院斟酌後，認為均不足以影響本判決之結果，爰不
    逐一論列，附此敘明。
九、據上論結，本件上訴為一部有理由、一部無理由，依民事訴
    訟法第450條、第449條第1項、第79條，判決如主文。
中　　華　　民　　國　　110 　年　　5 　　月　　19　　日
                  民事第六庭    審判長法  官  吳上康

                                      法  官  王浦傑

                                      法  官  張季芬
上為正本係照原本作成。
不得上訴。
中　　華　　民　　國　　110 　年　　5 　　月　　19　　日

                                      書記官  蔡双財
臺灣高等法院臺南分院民事裁定
本件判決主文欄第2項所載「被上訴人應給付上訴人新臺幣一百
四十七萬三千零五十八元……」，應更正為「被上訴人應給付上訴
人新臺幣一百四十七萬三千零二十八元……」。
中　　華　　民　　國　　110 　年　　5 　　月　　20　　日
                  民事第六庭    審判長法  官  吳上康

                                      法  官  王浦傑

                                      法  官  張季芬
上為正本係照原本作成。
不得抗告。
中　　華　　民　　國　　110 　年　　5 　　月　　20　　日

                                      書記官  蔡双財